【裁判字號】    99,訴,113
【裁判日期】    990706
【裁判案由】    損害賠償
【裁判全文】
臺灣雲林地方法院民事判決               99年度訴字第113號
原      告  明台產物保險股份有限公司
法定代理人  甲○○
訴訟代理人  丙○○
被      告  乙○○
上列當事人間請求損害賠償事件，本院於民國99年6月30日言詞
辯論終結，判決如下：
    主  文
被告應給付原告新臺幣壹佰伍拾萬貳仟玖佰拾肆元及自民國九
十九年六月三日起至清償日止，按週年利率百分之五計算之利息
。
訴訟費用新臺幣壹萬伍仟玖佰肆拾玖元由被告負擔。
    事實及理由
壹、程序事項：
    本件被告經合法通知，未於言詞辯論期日到場，核無民事訴
    訟法第386 條所列各款情形，爰依原告之聲請，由其一造辯
    論而為判決。
貳、實體事項：
一、原告主張：
  (一)原告承保訴外人陳育保所有而由被告駕駛之車牌號碼T7-461
    6 號自用小客車（下稱系爭被保險汽車）之強制汽車責任保
    險，被告於民國97年4 月27日11時15分許，無照駕駛系爭被
    保險汽車，行經雲林縣斗南鎮○○路與信義路口，因過失致
    發生交通事故，造成訴外人即受害人張添城受傷後送醫不治
    死亡（下稱系爭汽車交通事故），全案已由雲林縣警察局斗
    南分局交通隊處理在案。
  (二)原告就訴外人張添城因系爭汽車交通事故而死亡，已依照強
    制汽車責任保險法第27條規定，賠付醫療及死亡給付新臺幣
    （下同）1,502,934 元予張添城之遺屬。而被告為無照駕駛
    系爭被保險汽車，致系爭汽車交通事故發生，符合同法第29
    條第1 項保險人代位求償之要件。爰依同法29條第1 項及民
    法第191 條之2 等規定，代位請求被告給付1,502,934 元。
  (三)並聲明：求為判決如主文所示。
二、被告則以：
    被告未於言詞辯論期日到場，亦未提出準備書狀作何聲明或
    陳述。
三、得心證之理由：
  (一)原告主張之事實，已據其提出與所述相符之系爭汽車交通事
    故現場照片影本、受害人張添城之臺灣雲林地方法院檢察署
    相驗屍體證明書、臺灣大學附設醫院雲林分院診斷證明書、
    強制汽車責任保險受害人基本資料表、理賠金額確認書、領
    款委託書、汽車險賠款收據暨同意書、現金支出傳票等為證
    （本院卷第3 、5 、6 、7 、11、12、13、14頁）。又被告
    已於相當時期受合法之通知，而於言詞辯論期日不到場，亦
    未提出書狀爭執，依民事訴訟法第280 條第3 項準用同條第
    1 項之規定，應視同自認，則原告主張應屬真實。
  (二)按因故意或過失不法侵害他人之權利者，負損害賠償責任。
    汽車、機車或其他非依軌道行駛之動力車輛，在使用中加損
    害於他人者，駕駛人應賠償因此所生之損害。不法侵害他人
    致死者，對於支出醫療及增加生活上需要之費用或殯葬費之
    人，亦應負損害賠償責任；不法侵害他人致死者，被害人之
    父、母、子、女及配偶，雖非財產上之損害，亦得請求賠償
    相當之金額，民法第191 條之2 前段、第192 條第1 項、第
    194 條定有明文。次按因汽車交通事故致受害人傷害或死亡
    者，不論加害人有無過失，請求權人得依本法規定向保險人
    請求保險給付或向財團法人汽車交通事故特別補償基金請求
    補償。本法所稱被保險人，指經保險人承保之要保人及經該
    要保人同意使用或管理被保險汽車之人。本法所稱請求權人
    ，指下列得向保險人請求保險給付或向特別補償基金請求補
    償之人：一、因汽車交通事故遭致傷害者，為受害人本人。
    二、因汽車交通事故死亡者，為受害人之遺屬；其順位如下
    ：(一)父母、子女及配偶。(二)祖父母。(三)孫子女。(四)兄弟姐妹
    。同一順位之遺屬有數人時，按人數平均分配保險給付或補
    償。被保險人違反道路交通管理處罰條例第21條，致被保險
    汽車發生汽車交通事故者，保險人仍應依本法規定負保險給
    付之責。但得在給付金額範圍內，代位行使請求權人對被保
    險人之請求權。強制汽車責任保險法第7 條、第9 條第2 項
    、第11條第1項及第2 項、第29條第1 項第5 款定有明文。
    又按汽車駕駛人，未領有駕駛執照駕駛小型車或機器腳踏車
    ，處新臺幣六千元以上一萬二千元以下罰鍰，並當場禁止其
    駕駛。道路交通管理處罰條例第21條第1 項第1 款亦定有明
    文。另強制汽車責任保險法第29條第1 項所稱「代位行使」
    為損害賠償請求權之法定移轉（臺灣高等法院97年上易字第
    61號判決意旨參照），移轉前後債權具有同一性，亦即保險
    人所行使之權利，係受害人或第三人因車禍事件得對加害人
    行使之侵權行為損害賠償請求權。查，被告因過失致訴外人
    張添城受傷而支出醫療費，且訴外人張添城仍因傷重不治死
    亡，被告依上開民法規定當應負損害賠償責任。又本件被告
    為經強制汽車責任保險要保人同意使用系爭被保險汽車之人
    ，則被告自屬同法第9 條所稱之被保險人。且原告已依同法
    第11條第1 項及第2 項、第27條第1 項之規定給付醫療及死
    亡保險金1,502,934 元予受害人張添城之遺屬張劉換、張淑
    芬、張志昌、張淑慧、張志榮（下稱張添城之遺屬）等5 人
    ，此有領款委託書在卷可憑（本院卷第12頁）。被告又係違
    反道路交通管理處罰條例第21條第1 項第1 款規定未領有駕
    駛執照駕駛小型車，致系爭汽車交通事故發生，則張添城之
    遺屬於所受領上開保險金範圍內之損害賠償請求權，已依強
    制汽車責任保險法第29條第1 項第1 款規定移轉予原告，原
    告當可依同法第29條第1 項第5 款之規定，在1,502,934 元
    範圍內，代位行使請求權人（即張添城之遺屬）對被保險人
    即被告之請求權。從而，原告主張依同法第29條第1 項第1
    款規定，請求被告給付1,502,934 元為有理由，應予准許。
  (三)又給付無確定期限者，債務人於債權人得請求給付時，經其
    催告而未為給付，自受催告時起，負遲延責任，其經債權人
    起訴而送達訴狀者，與催告有同一之效力；遲延之債務，以
    支付金錢為標的者，債權人得請求依法定利率計算之遲延利
    息；應付利息之債務，其利率未經約定，亦無法律可據者，
    週年利率為百分之五，民法第229 條第2 項、第233 條第1
    項前段、第203 條分別定有明文。本件原告請求被告給付之
    金額，並未定有給付之期限，則原告請求自起訴狀繕本送達
    被告之翌日即99年6 月3 日起至清償日止，按週年利率百分
    之五計算遲延利息，未逾上開規定之範圍，亦無不合，應併
    予准許。
四、本件事證已臻明確，兩造其餘攻擊防禦方法與舉證，核與判
    決結果無影響，爰不逐一論述，附此敘明。
五、訴訟費用負擔之依據：民事訴訟法第78條。
中    華    民    國    99    年    7     月    6     日
                  民事第二庭    法  官  楊昱辰
以上正本係照原本作成。
如對本判決上訴，須於判決送達後20日內向本院提出上訴狀，並
附繕本。
中    華    民    國    99    年    7     月    6     日
                                書記官  李松坤

司法院資訊處製作；財團法人民間司法改革基金會備份。
